【裁判字號】    89,上易,680
【裁判日期】    890316
【裁判案由】    侵占
【裁判全文】
臺灣高等法院刑事判決                            八十九年度上易字第六八號
    上  訴  人
    即  被  告  甲○○
右上訴人因侵占案件，不服臺灣板橋地方法院八十八年度易字第四０六七號，中華民
國八十八年十二月二十日第一審判決（起訴案號：臺灣板橋地方法院檢察署八十八年
度偵緝字第一五０一號）提起上訴，本院判決如左：
    主  文
原判決撤銷。
甲○○連續意圖為自己不法之所有，而侵占對於業務上所持有之物，處有期徒刑柒月
。
    事  實
一、甲○○係鎮家保全股份有限公司（以下簡稱鎮家公司）派駐在台北縣蘆洲市○○
    路一三四巷四號「民權巨星社區」擔任警衛組長，負責代收該社區住戶之管理費
    及其他相關費用之業務，為從事業務之人，竟基於意圖為自己不法所有之概括犯
    意，自民國（下同）八十七年四月間起至八十七年六月止，趁任職民權巨星社區
    負責代收管理費、維修費及住戶裝潢保證金等業務之機會，先後向住戶收取管理
    費新台幣（下同）七萬九千五百七十三元，未交付予鎮家公司，向住戶江東龍收
    取之裝潢保證金二千元、配鎖匙費用二千元，未交付民權巨星社區管理委員會，
    以及民權巨星社區管理委員會委請甲○○代繳中國菱電公司之電梯維修費五萬元
    ，未代為繳納，連續以變易持有為所有之意思予以侵占入己，並花用殆盡。
二、案經鎮家公司訴請臺灣板橋地方法院檢察署檢察官偵查起訴。
    理  由
一、右揭犯罪事實，業據被告甲○○於偵查及原審、本院審理時坦承不諱，核與鎮家
    公司之代理人李德渝指訴之情節相符，復有被告書立之切結書、本票影本各一紙
    附卷可稽，事證明確，被告犯行堪予認定。
二、核被告所為，係犯刑法第三百三十六條第二項之業務侵占罪。被告先後多次侵占
    犯行，時間緊接，構成要件相同，顯係基於概括犯意所為，應論以連續犯一罪，
    並加重其刑。原審認被告罪證明確，予以論罪科刑，固非無見，惟查被告所侵占
    之款項，其中向住戶江東龍收取之裝潢保證金二千元、配鎖匙費用二千元，未交
    付民權巨星社區管理委員會，以及民權巨星社區管理委員會委請甲○○代繳中國
    菱電公司之電梯維修費五萬元，其侵占對象應係民權巨星社區管理委員會，而非
    鎮家公司，此經鎮家公司之代理人李德渝於偵查時陳述明確，原審事實欄認被告
    收取之後未交付予鎮家公司，係侵占鎮家公司之款項，自有未洽，被告上訴意旨
    認原審量刑過重，雖無理由，惟原判決既有上述可議之處，自應由本院將原判決
    撤銷改判，爰審酌被告之品行、犯罪動機、目的、手段、所生之危害、所侵占之
    數額，及犯罪後尚未與被害人達成和解，賠償被害人損失等一切情狀，量處如主
    文第二項所示之刑，以示懲儆。
據上論斷，應依刑事訴訟法第三百六十九條第一項前段、第三百六十四條、第二百九
十九條第一項前段，刑法第五十六條、第三百三十六條第二項，罰金罰鍰提高標準條
例第一條前段，判決如主文。
本案經檢察官吳慎志到庭執行職務。
中      華      民      國    八十九    年      三      月     十六     日
                                臺灣高等法院刑事第十七庭
                                    審判長法  官  陳  正  雄
                                          法  官  林  勤  純
                                          法  官  許  錦  印
右正本證明與原本無異。
不得上訴。
                                          書記官  黃  德  煌
中      華  民      國    八十九    年      三      月    二十一    日
附錄本判決論罪科刑法條全文：
刑法第三百三十六條：
對於公務上或因公益所持有之物，犯前條第一項之罪者，處一年以上七年以下有期徒
刑，得併科五千元以下罰金。
對於業務上所持有之物，犯前條第一項之罪者，處六月以上五年以下有期徒刑，得併
科三千元以下罰金。
前二項之未遂
犯罰之。


司法院資訊處製作；財團法人民間司法改革基金會備份。
